【裁判字號】    96,再易,10
【裁判日期】    970707
【裁判案由】    再審之訴
【裁判全文】
臺灣新竹地方法院民事裁定              96年度再易字第10號
再審 原告    甲○○
再審 被告    新竹縣政府
法定代理人  乙○○
上列當事人間第三人異議之訴，再審原告對於本院民國96年10月
9日所為96年度簡上字第28號確定判決，提起再審之訴，本院裁
定如下：
    主  文
再審之訴駁回。
再審訴訟費用由再審原告負擔。
    理  由
一、本件再審意旨略以：
(一)、再審原告於本院96年度簡上字第28號第三人異議之訴主張，
    坐落新竹市○○路129號房屋（下稱系爭房屋）所有權人為
    再審原告，並提出房屋稅單、證人等證據，而再審被告主張
    系爭房屋非再審原告所建。惟再審被告於前案開庭審理中曾
    表示，系爭房屋非縣政府所建，亦即系爭房屋與再審被告無
    關，則再審被告主張系爭房屋非再審原告所建，屬於對再審
    被告無關之防禦，應為不可防禦，所以再審被告主張無效，
    原判決有程序上錯誤，而為不利於再審原告之認定，為重要
    程序、證據之認定錯誤。
(二)、自己煮的飯因為沒有外星人證明是自己煮的，所以是外星人
    煮的，自己家裡蓋的房子因為沒有外人證明到有出資證明，
    所以房子是外星人的。以上認定是前審的判決方式，明顯錯
    誤。按法官自由心證之限度在於間接證據之提出後之接納與
    否，今再審原告提出證據證明系爭房屋系其所有，而再審被
    告已表明系爭房屋非其所建，則系爭房屋由誰所建，自與再
    審被告無關，再審被告所提出之質疑、證據，既與再審被告
    無關，程序上不應採用，關於本件且可傳喚何鍾英作證，足
    可明瞭案情。
(三)、為此，對於上開確定判決自難甘服，爰依民事訴訟法第496
    條第1項規定，提起再審之訴，並聲明：(1)原確定判決廢棄
    。(2)再審及前審訴訟費用由再審被告負擔等語。
二、按再審之訴，應於30日不變期間內提起；前項期間自判決確
    定時起算，民事訴訟法第500條第1項、第2項前段分別定有
    明文。查本院96年度簡上字第28號第三人異議之訴事件，屬
    不得上訴之判決，本院於96年10月9日宣示判決即告確定，
    此經本院依職權調取上開卷宗核閱無訛，本件再審原告於96
    年10月29日就上開確定之民事判決向本院提起再審，有本件
    再審書狀上蓋用之本院收文章戳為憑，則其提起本件再審顯
    未逾法定30日之不變期間，先予敘明。
三、次按再審之訴，應以訴狀表明再審理由，及關於再審理由並
    遵守不變期間之證據；再審之訴不合法者，法院應以裁定駁
    回之；民事訴訟法第501條第1項第4款、第502條第1項分別
    定有明文。又當事人提起再審，雖聲明對某件確定判決為再
    審，但審查其再審訴狀理由，實為指摘原確定判決如何違法
    ，而對該聲明不服之確定判決，則毫未指明有如何法定再審
    理由，此種情形，可認為未合法表明再審理由，應逕以其再
    審之訴為不合法駁回之；對於確定判決提起再審之訴，應以
    有民事訴訟法第496條第1項各款之原因為限，此項原因亦即
    再審理由，必須於訴狀中表明之，否則其訴即屬不合法，毋
    庸命其補正，逕以裁定駁回之；最高法院69年度第3次民事
    庭會議決議、70年度臺再字第35號判例可資參考。故再審訴
    狀應表明再審理由，為起訴程序之合法要件，所謂表明再審
    理由，必須具體指摘該項確定判決有民事訴訟法第496條何
    款原因，若僅泛言該項確定判決有諸多違背法令之處，均不
    得認有合法之表明，且其未表明者，法院無庸命其補正，應
    認其再審之訴為不合法。查本件再審原告僅泛指再審被告已
    表明系爭房屋非其所建，則系爭房屋由誰所建，自與再審被
    告無關，再審被告所提出之質疑、證據，既與再審被告無關
    ，再審被告之主張無效，程序上不應採用，原判決有程序上
    及證據之認定錯誤云云，卻未具體指明原確定判決究有何合
    於民事訴訟法第496條第1項各款再審事由之具體情事，即難
    謂業合法表明再審事由，揆諸前開說明，應認本件再審之訴
    於法尚有未合，應予以裁定駁回。
四、依民事訴訟法第502條第1項、第95條、第78條，判決如主文
    。
中    華    民    國    97    年    7    月    7      日
                  民事第一庭  審判長法  官  王銘勇
                                    法  官  謝永昌
                                    法  官  林昌義
以上正本係照原本做成。
本裁定不得抗告。
中    華    民    國    97    年    7    月    7      日
                                    書記官  馮玉玲


司法院資訊處製作；財團法人民間司法改革基金會備份。
